【裁判字號】    97,家訴,158
【裁判日期】    971128
【裁判案由】    給付扶養費等
【裁判全文】
臺灣桃園地方法院民事判決             97年度家訴字第158號
原      告  甲○○
被      告  乙○○
                        弄○.衖
上列當事人間請求給付扶養費等事件，於民國97年11月18日辯論
終結，本院判決如下：
    主      文
被告應給付原告新台幣參拾萬捌仟元，及自民國九十七年十月十
八日起至清償日止，按週年利率百分之五計算之利息。
原告其餘之訴駁回。
訴訟費用由被告負擔百分之八十四，餘由原告負擔。
本判決原告勝訴部分得假執行。
    事實及理由
一、本件被告經合法通知，未於言詞辯論期日到場，核無民事訴
    訟法第386 條所列各款情形，爰依原告之聲請，由其一造辯
    論而為判決。
二、原告起訴主張兩造係同居男女朋友，原告於民國○○年○○月○○
    日產下1 子丙○○，被告乃書立認領同意書同意認領丙○○
    ，且表明：「乙○○（即被告）於每月10日支付孩子丙○○
    生活費僅有探視權。」等語，嗣被告再於同年2 月10日再立
    同意書，表明：「本人：乙○○（Ｚ000000000）自願支付小
    孩丙○○每月生活費新台幣（下同）壹萬伍仟元整特立此據
    ，立書人乙○○（Ｚ000000000），中華民國96年2 月10日」
    等語，被告並發送簡訊予原告表示願負擔原告生產之費用。
    惟被告從未給付扶養費，自96年1 月10日起算至97年8 月10
    日止，已逾20個月，共積欠原告扶養費30萬元。又被告因原
    告離家與其同居，得不到母親原諒，乃告訴原告醫院生產後
    到月子中心坐月子，其會負擔費用，故生產費用除醫院費用
    外，還包括坐月子費用，原告已支付生產醫療費8,005 元，
    且因被告未事先給錢，不敢貿然到坐月子中心，乃賴在娘家
    由原告母親幫原告坐月子，此費用不因已由原告親人為之而
    免除被告之給付義務。依社會行情，被告應支付全日（食宿
    及寶寶全程照顧）坐月子費用行情約85,000元，但原告僅請
    求6 萬元，故被告應支付原告生產費用共68,005元，原告僅
    請求68,000元，是被告應給付原告368,000 元之扶養費及生
    產費用等語，並聲明：被告應給付原告368,000 元，並自起
    訴狀繕本送達翌日起至清償日止，按年息5 ﹪計算之利息。
三、被告未於言詞辯論期日到場，亦未提出書狀作何聲明或陳述
    。
四、本件原告主張兩造係同居男女朋友，原告於○○年○○月○
    ○日產下1 子丙○○，被告乃書立認領同意書認領丙○○，
    且表明：「乙○○（即被告）於每月10日支付孩子丙○○生
    活費僅有探視權。」等語，嗣被告再於同年2 月10日再立同
    意書，表明：「本人：乙○○（Ｚ000000000）自願支付小孩
    丙○○每月生活費新台幣（下同）壹萬伍仟元整特立此據，
    立書人乙○○（Ｚ000000000），中華民國96年2 月10日」等
    語，被告並發送簡訊予原告表示願負擔原告生產之費用。惟
    被告從未給付扶養費，自96年1 月10日起算至97年8 月10日
    止，共積欠原告扶養費30萬元，另原告已支付生產醫療費8,
    005 元之事實，業據原告提出與其所述相符之認領同意書、
    同意書各1 件、戶籍謄本2 件、財團法人○○基金會附設○
    ○醫院醫療費用收據14張為證，且經本院勘驗原告所提手機
    簡訊結果，有名為「乙○○（即被告）」於96年10月16日發
    給甲○○（即原告）的簡訊，內容載明：「回來好嗎？這個
    家需要你，也請你放心，沒人怪你，回來好嗎，我們當面談
    比較好，到時我也會拿生產費給你」等語，有本院勘驗筆錄
    1 件附卷足憑，而記載原告上開主張之起訴狀繕本，已於97
    年10月17日合法送達被告，有本院送達證書2 紙在卷可稽，
    惟被告既未於言詞辯論期日到場爭執，亦未提出書狀作何聲
    明或陳述，自堪信原告此部分之主張為真實。
五、原告另主張被告同意支付其到月子中心坐月子之費用，且承
    諾支付之生產費用即包括原告坐月子之費用云云，雖未據被
    告到場爭執，惟生產費用與坐月子費用乃屬不同之概念與支
    出，社會通念上亦未必然將生產費用包括坐月子費用在內，
    而依被告傳給原告之前開簡訊內容，被告僅告以將拿生產費
    給原告，並無表明任何有關包含原告坐月子費用之文句，是
    原告主張被告承諾支付之生產費用即包括坐月子費用云云，
    自屬牽強，顯無可採。此外，原告復未提出被告同意支付其
    到月子中心坐月子費用之證明，況原告實際上在其娘家坐月
    子，亦未有此項費用之支出，則原告主張被告同意支付其到
    月子中心坐月子之費用云云，顯然無稽，不足採信。
六、按父母對於未成年之子女，有保護及教養之權利義務。又直
    系血親相互間，互負扶養義務。負扶養義務者有數人，而其
    親等同一時，應各依其經濟能力分擔義務。民法第1084條第
    2 項、第1114條第1 款、第1115條第3 項分別定有明文。是
    父母對於未成年子女之扶養義務，係本於父母子女之身分關
    係而當然發生，且父母對於未成年子女所提供之扶養義務係
    整體合一，倘父母有未盡其對於未成年子女之扶養義務者，
    未成年子女或任未成年子女監護人之父母一方，自得就父母
    或他方之經濟能力、身分及子女之需要，請求父母或未擔任
    未成年子女監護人之父母他方，就其應分擔之部分為給付。
    而子女經生父認領，認領效力溯及未成年子女出生時，是生
    父自有按其身分及經濟能力負擔扶養之義務。經查被告認領
    丙○○後，既書立同意書給原告，承諾於每月10日按月給付
    丙○○之扶養費15,000元，惟被告迄今從未給付，算至原告
    請求之97年8 月10日止，已積欠扶養費30萬元，被告亦未給
    付其同意負擔之原告生產費用8,005 元予原告等情，有如前
    述，又丙○○雖經被告認領，惟兩造約定由原告擔任丙○○
    之監護人乙節，亦有原告所提丙○○戶籍謄本1 件存卷可參
    ，則原告基於丙○○監護人之身分，自亦得直接訴請被告給
    付丙○○之扶養費，是原告訴請被告給付陳廣福之扶養費30
    萬元及其生產費用8,000 元，自屬有據。至原告請求被告給
    付其坐月子費用6 萬元部分，則非被告承諾給付之範圍，自
    不得請求被告給付。從而原告依被告書立之同意書及兩造約
    定，請求被告給付308,000 元，及自起訴狀繕本送達翌日即
    97年10月18日起至清償日止，按法定週年利率5%計算之利息
    ，為有理由，應予准許；其逾此部分之請求，則無理由，應
    予駁回。
七、本判決所命給付之金額未逾50萬元，本院爰依民事訴訟法第
    389 條第1 項第5 款規定，依職權宣告假執行
據上論結，本件原告之訴為一部有理由，一部無理由，依民事訴
訟法第385 條第1 項前段、第79條、第389 條第1 項第5 款，判
決如主文。
中    華    民    國    97    年    11    月    28    日
                  家事法庭法  官  林雯娟
上列正本證明與原本無異
如對本判決上訴，須於收受決正本後20日內提出上訴狀 (須按他
造人數附繕本)
中    華    民    國    97    年    11    月    28    日
                          書記官  楊慧伶


司法院資訊處製作；財團法人民間司法改革基金會備份。
